臺灣高等法院刑事判決
110年度交上易字第164號
上  訴  人  
即  被  告  邱德清


指定辯護人  本院公設辯護人 郭書益
上列上訴人因過失傷害案件，不服臺灣桃園地方法院109年度交
易字第599號，中華民國110年2月26日第一審判決（聲請簡易判
決處刑書案號：臺灣桃園地方檢察署108年度偵字第25580號），
提起上訴，本院判決如下：
    主  文
原判決撤銷。
甲○○犯過失傷害罪，處拘役肆拾日，如易科罰金，以新臺幣壹仟
元折算壹日。
    犯罪事實
一、甲○○於民國108年5月14日夜間，騎乘車牌號碼000-000號普
    通重型機車，沿桃園市中壢區中華路一段往中壢市區方向行
    駛，於同日夜間6時15分許，行經中華路一段與自強一路交
    岔路口欲右轉彎進入自強一路時，本應注意汽車行駛至交岔
    路口，右轉彎時，應距交岔路口30公尺前顯示方向燈或手勢
    ，駛至路口後再行右轉，而依當時之情狀，並無不能注意之
    情事，竟疏未注意及此，即貿然右轉彎，適有乙○○騎乘車牌
    號碼000-0000號普通重型機車，沿同向自右後方直行駛至，
    亦疏未注意速限而超速行駛，以致見狀閃避不及，兩車發生
    碰撞，乙○○因此受有右側尺骨莖突移位閉鎖性骨折之傷害。
    甲○○駕車肇事後，於有偵查犯罪權限之機關未發覺犯罪前，
    向到場處理之員警坦承為肇事人，自首而接受裁判，始悉上
    情。
二、案經被害人乙○○訴由桃園市政府警察局中壢分局報告臺灣桃
    園地方檢察署檢察官偵查後，聲請以簡易判決處刑。 
    理  由
一、證據能力部分：下列援引為本件犯罪事實之證據，就上訴人
    即被告甲○○不利於己之供述，因被告並未爭執其陳述之任意
    性（見本院卷第77頁），且又有其他事證足以補強其自白確
    屬真實可信，自有證據能力。次按刑事訴訟法第159條之5立
    法意旨，在於確認當事人對於傳聞證據有處分權，得放棄反
    對詰問權，同意或擬制同意傳聞證據可作為證據，屬於證據
    傳聞性之解除行為，如法院認為適當，不論該傳聞證據是否
    具備刑事訴訟法第159條之1至第159條之4所定情形，均容許
    作為證據，不以未具備刑事訴訟法第159條之1至第159條之4
    所定情形為前提。此揆諸「若當事人於審判程序表明同意該
    等傳聞證據可作為證據，基於證據資料愈豐富，愈有助於真
    實發見之理念，此時，法院自可承認該傳聞證據之證據能力
    」立法意旨，係採擴大適用之立場。蓋不論是否第159條之1
    至第159條之4所定情形，抑當事人之同意，均係傳聞之例外
    ，俱得為證據，僅因我國尚非採澈底之當事人進行主義，故
    而附加「適當性」之限制而已，可知其適用並不以「不符前
    四條之規定」為要件（最高法院104年度第3次刑事庭會議決
    議意旨參照）。本判決所引用其餘供述或非供述證據之證據
    能力，檢察官、被告及辯護人於言詞辯論終結前均未爭執其
    證據能力，（見本院卷第75至77頁），本院審酌上開證據調
    查製作時之情況，並無違法不當之情事，認以之作為證據應
    屬適當，揆諸前揭說明，自均具有證據能力。　　
二、訊據被告矢口否認上開騎乘機車有過失，辯稱：是對方車速
    過快撞到伊云云。然查，被告於前揭時、地騎乘機車至交岔
    路口，在右轉彎時，與同向自右後方駛來之被害人乙○○發生
    碰撞等情，為被告所坦認，且經乙○○於原審審理時結證屬實
    （見原審卷第49至57頁），並有警製道路交通事故現場圖、
    道路交通事故調查報告表㈠㈡、現場及車損照片、車輛詳細資
    料報表、現場監視器畫面擷圖、原審109年12月30日勘驗現
    場監視器之勘驗筆錄及監視器擷圖畫面等附卷可稽（見偵查
    卷第31至47、49至55、77至81頁，原審卷第30、33至37頁）
    ，此部分事實，可以認定。按汽車行駛至交岔路口，右轉彎
    時，應距交岔路口三十公尺前顯示方向燈或手勢，換入外側
    車道、右轉車道或慢車道，駛至路口後再行右轉，道路交通
    安全規則第102條第1項第4款定有明文。被告於上開時、地
    騎乘機車，對此規定自有注意之義務，依前揭卷附警製調查
    報告表所載，當時天候晴、日間有自然光線、路面乾燥、無
    缺陷、無障礙物、視距良好，並無不能注意之情事。然被告
    行至交岔路口並未依上開規定顯示方向燈或手勢，而是逕自
    貿然右轉，以致在同向後方之乙○○不及注意其行向而碰撞肇
    事等情，已據乙○○於原審審理時證述明確（見原審卷第49、
    50、55、56、57頁），此與被告於原審審理時坦承：機車方
    向燈壞了，不會亮燈顯示，轉彎之前並沒有看後照鏡，在車
    道就開始彎了等語相符（見原審卷第60至62頁），是被告駕
    車違反上開規定而有過失，至為明確。又乙○○因此受有上開
    傷害，有聯新國際醫院診斷證明書可按（見偵查卷第25頁）
    ，是被告之過失行為與乙○○所受之傷害結果間，有相當因果
    關係。依乙○○於原審審理時所述，其當時駕駛車速已逾越時
    速50公里之速限，是其駕車雖同有過失，以致對於被告貿然
    右轉彎之過失行為猝不及防，兩相競合而肇事，然此仍無從
    解免被告應負之過失責任（最高法院73年度台上字第693號
    判決要旨參照）。又本件被告駕駛行為違反上開注意義務而
    有過失，已如前述，被告亦無從援引信賴原則，主張本件概
    屬乙○○之過失而據以免責。是被告以前詞空言否認有過失罪
    責云云，並不足採，本件被告過失傷害之犯罪事實已經證明
    ，應依法論科。
三、本件被告行為後，刑法第284條第1項業經修正，於108年5 
    月29日經公布施行，於同年月31日生效。經比較新舊法結果
    ，修正後規定之有期徒刑、罰金刑上限均提高，依刑法第2
    條第1項前段規定，本件應適用修正前刑法第284條第1項前
    段之規定。是核被告所為，係犯修正前刑法第284條第1項前
    段之過失傷害罪。被告於肇事後，犯罪未被有偵查權之機關
    或公務員發覺前，於員警據報前往現場處理時在場並承認為
    肇事人，有道路交通事故肇事人自首情形紀錄表可按（見偵
    查卷第57頁），是其合於自首之要件，爰依刑法第62條前段
    之規定，減輕其刑。檢察官聲請簡易判決處刑書認為被告上
    開駕車是違反道路交通安全規則第102條第1項第7款「汽車
    行駛至交岔路口，轉彎車應讓直行車先行」之規定，惟此規
    定係規範不同行車方向或不同車道之行駛情形，倘係同一車
    道且同向行駛之前後二車輛，並不生轉彎車應讓直行車先行
    之疑義課題，其前後車之行車秩序，應係遵守同規則第94條
    第1項之規定，並無前車轉彎時應禮讓後車直行之規定，後
    車如欲超越前車，則係應遵守同規則第101條相關超車之規
    定（交通部98年7月3日交路字第0980040138號、101年10月 
    30日交路字第1010034980號、103年7月2日交路字第1030018
    987號函釋參照），本件被告與乙○○係行駛於同向車道，已
    認定如前述，則檢察官聲請意旨認為被告是轉彎車未讓直行
    車先行之過失，按上說明，此部分事實認定自有未合，附此
    說明。
四、原審因予論罪科刑，固非無見，惟被告嗣與乙○○達成以給付
    新臺幣（下同）10萬元損害賠償之調解條件，被告並依所定
    分期給付約定，賠償第一期款項2千元，有調解筆錄及匯款
    交易憑證可按（見本院卷第83至85頁），此為原審刑之裁量
    時未及審酌事項。被告上訴意旨仍執前詞否認有過失，並不
    足採，然其以與乙○○達成調解為由，指摘原審裁量未及審酌
    ，則為有理由，本院應予撤銷改判。爰審酌被違反上開注意
    義務之情況，以致肇事造成乙○○受有上開傷害，且始終否認
    犯罪之態度，但念及乙○○亦與有過失，且被告嗣與乙○○達成
    調解並履行部分和解條件，以及被告自述智識程度、擔任保
    全、領有低收入戶證明、需扶養未成年子女、家庭經濟生活
    狀況不佳等一切情狀，量處如主文第2項所示之刑，並諭知
    易科罰金之折算標準。末查，被告前於106年間，因故意犯
    詐欺罪經法院判處有期徒刑3月確定，有本院被告前案紀錄
    表可按，被告並不符合宣告緩刑之要件，併予說明。　
據上論斷，應依刑事訴訟法第369條第1項前段、第364條、第299
條第1項前段，判決如主文。
本案經檢察官王以文聲請以簡易判決處刑，檢察官許祥珍到庭執
行職務。
中　　華　　民　　國　　110 　年　　9 　　月　　1 　　日
                  刑事第十四庭  審判長法　官  黃斯偉
                                      法　官  黎惠萍
                                      法　官  許泰誠
以上正本證明與原本無異。
不得上訴。
                                      書記官  朱子勻
中　　華　　民　　國　　110 　年　　9 　　月　　2 　　日
附錄：本案論罪科刑法條全文　　　　　　　　　　　　　　　
修正前中華民國刑法第284條
（過失傷害罪）
因過失傷害人者，處 6 月以下有期徒刑、拘役或 5 百元以下罰
金，致重傷者，處 1 年以下有期徒刑、拘役或 5 百元以下罰金
。